臺灣高等法院刑事判決
上　訴　人
即　被　告　乙○○
　　　　　 　　　　（另案在臺灣岩灣技能訓練所執行感訓處
選任辯護人　江宗湖律師（法律扶助基金會律師）
上列上訴人因強盜案件，不服臺灣桃園地方法院95年訴字第2063
號，中華民國96年4月11日第一審判決（起訴案號：臺灣桃園地
方法院檢察署95年偵字第3267號、第4894號），提起上訴，本院
判決如下：
    主  文
上訴駁回。
    事  實
一、乙○○有妨害性自主、毒品、槍砲、傷害、贓物、妨害兵役
    、竊盜、偽造文書之前科，其因妨害性自主罪，經臺灣桃園
    地方法院91年訴字第48號判決有期徒刑5月確定；又因施用
    毒品罪，經臺灣桃園地方法院91年桃簡字第853號判決有期
    徒刑6月確定；上開二案所處有期徒刑接續執行，於民國（
    下同）92年11月30日縮短刑期執行完畢。
二、乙○○不知悔改，夥同另外三名姓名、年籍均不詳，非係未
    滿十八歲之男子（因不知渠等姓名，無從查明渠等年籍，依
    罪疑惟輕之原則，認定渠等非係未滿十八歲之男子，以下簡
    稱年籍不詳男子，原審簡略記載為成年人，應予補正），共
    同基於意圖為自己不法所有之犯意聯絡，於94年6月30日20
    時35分許，由乙○○與其中二名年籍不詳男子共乘錦大行失
    竊之車牌號碼JＲ（原審誤載為ＪP，應予補正）－7391號自
    用小客車（下稱Ａ車，車主為錦大行，於94年6月30日16時
    許，在新竹縣關西鎮○○路與中興路口失竊），另一名年籍
    不詳男子則駕駛一輛車牌號碼不詳之紅色自用小客車（下稱
    Ｂ車），一同到桃園縣復興鄉縣○○村（原審誤載為
    線道，應予補正）118線41公里處，推由乙○○及乘坐Ａ車
    之其中一名年籍不詳男子下車，而各別持疑似槍枝之物品1
    支（下稱疑似槍枝，尚乏積極證據足以證明係具有殺傷力之
    槍枝，均未扣案），作勢對向獨自一人駕駛車牌號碼2389－
    FP號自用小客車（下稱Ｃ車）至該處餵狗之甲○○，至使甲
    ○○不能抗拒，乙○○等人喝令甲○○進入Ｃ車內，並由乙
    ○○持疑似槍枝坐在Ｃ車之後座壓制甲○○，另一名年籍不
    詳之男子則坐上Ｃ車之駕駛座，並取走甲○○所有放置在駕
    駛座附近之不詳廠牌手機1支，另由乙○○取走甲○○所有
    放置在其身上之手機1支（廠牌為PHI LIPS、手機序號00000
    0000000000號，下稱系爭手機），及甲○○所有放置在Ｃ車
    手剎車旁皮包內之現金新臺幣（下同）14萬元（甲○○稱約
    十四萬多元，因其尾數不確定，故認定為十四萬元），放入
    乙○○身上之口袋內。旋由該名坐在Ｃ車駕駛座之年籍不詳
    男子負責駕駛Ｃ車駛離該處往新竹縣關西鎮方向行駛，欲至
    甲○○經營位在關西鎮之茶行，繼續強盜甲○○之財物，另
    二名年籍不詳之男子則分別駕駛上開Ａ車、Ｂ車尾隨在後，
    途中乙○○在Ｃ車內，以甲○○所有放置車內供裝茶葉用之
    布袋，將甲○○雙手綁在前面之方式對甲○○施以強暴，剝
    奪甲○○之行動自由。且甲○○見上開Ａ車、Ｂ車一直尾隨
    在後，亦不敢跳車，擔心倘跳車，將會遭後方之車輛輾過造
    成生命危險。嗣Ｃ車駛至甲○○所經營設於新竹縣關西鎮○
    ○○路2號之永隆茶行前，俟該名駕駛Ｃ車之年籍不詳男子
    下車，持用甲○○所有放置在Ｃ車之上開茶行大門遙控器及
    保全系統磁卡，欲打開上開茶行之大門，而乙○○亦疏未注
    意之際，甲○○趁機打開Ｃ車車門，大喊搶劫，並往新竹縣
    關西鎮東光里16張138之2號「正興加油站」方向逃跑求救。
    乙○○及該名駕駛Ｃ車之年籍不詳男子見事跡敗露，遂均往
    停放在上開茶行附近負責接應之Ａ車處逃逸，並共乘Ａ車離
    開現場，另同時停放在上開茶行附近之Ｂ車亦隨之駛離無蹤
    。甲○○脫困後，向新竹縣警察局新埔分局東安派出所報案
    。而乙○○將強盜所得之系爭手機售予陳德財，陳德財使用
    該手機，經警循線查獲（陳德財故買贓物部分，經原審判決
    有期徒刑三月，陳德財未上訴而確定），陳德財供稱，其持
    有之手機係購自乙○○，因而查獲乙○○。
三、案經桃園縣政府警察局大溪分局報告，及臺灣新竹地方法院
    檢察署檢察官簽分偵辦呈請臺灣高等法院檢察署令轉臺灣桃
    園地方法院檢察署檢察官偵查起訴。
    理  由
壹、證據能力方面：
一、證人即被害人甲○○於警詢及偵查中向檢察官所為之陳述，
    係被告以外之人於審判外所為之陳述，並無顯有不可信之情
    況，且被告及指定辯護人就此部分，自原審迄本院就上開偵
    查筆錄提示並告以要旨，被告及指定辯護人就此部分證據之
    證據能力均未聲明異議，是依刑事訴訟法第159條之5規定，
    前揭供述證據均具有證據能力。
二、卷附贓物認領保管單、通聯紀錄，經被告及指定辯護人就此
    部分，迄於本院審理期日，並未提出爭執，是應認該證據具
    有證據能力。
貳、實體方面：
一、上訴人即被告乙○○矢口否認有何強盜犯行，辯稱：伊根本
    沒有去過案發地點，而系爭手機是伊於桃園縣中壢市中原大
    學附近路邊隨手撿的云云。惟查：
  (一)上揭事實，迭據證人即被害人甲○○於檢察官訊問、原審審
    理時就其於前開時、地，遭數人共同強盜財物之過程，及其
    於案發後如何指認被告乙○○之情形結證述歷歷（見偵字第
    3267號卷第133頁、第175頁；原審卷第60頁至第68頁），而
    佐以證人甲○○與被告乙○○本不相識，更無任何怨隙可言
    ，衡情應無故意設詞誣陷被告乙○○，而甘冒偽證罪責風險
    之必要。又陳德財於原審審理中就系爭手機為被告乙○○於
    上揭時、地，以1500元所出售予伊使用等情結證在卷（見原
    審卷第79頁至第87頁），被告乙○○亦承認該手機係伊售予
    陳德財。又證人劉怡彤於警詢中證稱：伊在新竹縣關西鎮東
    光里16張138之2號正興加油站任職，而於94年6月30日晚上8
    時多許，伊有看見被害人甲○○自系爭自小客車跳下車大喊
    搶劫等語屬實在卷（見上開偵查卷第3頁）。此外，復有贓
    物認領保管單、通聯紀錄附卷可稽，及系爭手機扣案足資佐
    證（見偵字第3267號卷第97頁、外放之附件袋）。足認證人
    甲○○上開所述遭強盜一節尚非子虛。又甲○○於警詢時，
    在警方未告知手機是乙○○交予陳德財時，已從多張相片中
    ，指認乙○○係強盜歹徒中之一人（見原審卷第64頁原審筆
    錄所載甲○○指認經過及偵字第3267號卷第26頁指認之相片
    ）。又檢察官偵訊時，甲○○明白供稱，我能確定的是乙○
    ○，因為他坐在後座壓制我，距離我最近，所以我可以確定
    （見偵字第3267號卷第133頁）。至於甲○○於原審雖未明
    確指認乙○○即為歹徒，但甲○○亦供稱乙○○現在看起來
    比當時歹徒胖（見原審卷第64頁），並未供稱，乙○○非係
    歹徒。被告辯稱，甲○○於原審指認伊非歹徒一節，尚不足
    採。
  (二)被告乙○○雖以前揭情詞置辯，惟歹徒既已搶走被害人甲○
    ○之手機，足認歹徒已認該手機係有價值之財物，焉有隨意
    拋棄之理，則乙○○所述，手機是在路邊拾獲云云，與常情
    不符，已難遽採。況依證人陳德財上開所證可知，被告乙○
    ○係於94年7月初某日，將被害人甲○○所有之系爭手機出
    售予證人陳德財。然依被害人甲○○之指述，其遭強盜財物
    之時間為94年6月30日20時35分許，可知被害人甲○○所有
    之系爭手機於遭強盜後旋被轉賣，而被害人甲○○遭強盜財
    物之地點，距離被告乙○○所辯稱拾獲系爭手機之處所，相
    隔亦非近，被告乙○○如何能恰巧在系爭手機遭強盜後未幾
    ，即在桃園縣中壢市中原大學附近路邊隨手拾獲，復又以
    1500元之價格出售予被告陳德財，被告乙○○前開所辯，應
    係卸責之詞，不足採信。
  (三)查被告乙○○於上開時、地，與三名不詳年籍之男子（因被
    告未供出共犯之姓名，致不知該三人之確實年齡，但依罪疑
    為輕之原則，認定彼為非係未滿18歲之人），分乘二部自用
    小客車，共同以前述強暴、脅迫之方法，至使被害人甲○○
    不能抗拒，而取其所有之上開財物，則被告乙○○與該三名
    不詳年籍之男子，就本件加重強盜犯行，有犯意聯絡及行為
    分擔，堪予認定。
  (四)按刑法強盜罪之強制手段，只須足以壓抑被害人之抗拒，使
    其喪失意思自由或使其身體上、精神上處於不能抗拒之狀態
    即為已足，而判斷是否足以達到使人不能抗拒之程度，原則
    上應就具體之情況，斟酌行為人及以被害人之人數、年齡、
    性別、犯行之時間、場所等，綜合予以判斷其是否足以抑制
    被害人之抵抗能力。而被告乙○○等人所為上開強盜犯行，
    係以持疑似槍枝為脅迫，並在車上捆綁被害人甲○○之雙手
    ，而使被害人甲○○心生恐懼至不能抗拒，自已該當於強盜
    罪之強制行為。又被害人係先在復興鄉被強盜現金十四萬元
    及手機二支，其後被告等人再將甲○○拘束在Ｃ車上，剝奪
    甲○○行動自由，強押甲○○至關西鎮，欲強盜甲○○經營
    茶葉行內之財物，此係被告等人接續之強盜行為，應僅論以
    單純一強盜罪，且強盜罪本質包含強暴脅迫至使不能抗拒而
    剝奪他人行動自由，故被告等人雖強押被害人甲○○從復興
    鄉至關西鎮，亦不再論以妨害自由罪（此部分原審未予敘明
    ，應予補正）。
二、綜上所述，本件事證明確，被告犯行堪以認定。
、刑法修正後之法律適用：
  (一)查被告行為後，刑法部分條文業於94年2月2日修正公布，自
    95年7月1日施行，修正後刑法第2條第1項規定：「行為後法
    律有變更者，適用行為時之法律，但行為後之法律有利於行
    為人者，適用最有利於行為人之法律。」上開規定乃與刑法
    第1條罪刑法定主義契合，而貫徹法律禁止溯及既往原則，
    係規範行為後法律變更所生新舊法律比較適用之準據法，是
    刑法第2條本身雖經修正，但刑法第2條既屬適用法律之準據
    法，本身尚無比較新舊法之問題，應一律適用裁判時即修正
    後刑法第2條規定以決定適用之刑罰法律。
  (二)新刑法第28條規定：「二人以上共同實行犯罪之行為，皆為
    正犯」，而舊刑法第28條則規定，「二人以上共同實施犯罪
    之行為，皆為正犯」。本條之修正理由係為排除陰謀共同正
    犯、預備共同正犯於本條所規定之正犯之外。本案被告與三
    名年籍不詳之男子間就本案犯行應論以實行犯罪行為之共同
    正犯，應適用現行之刑法第28條。
  (三)刑法第47條關於累犯之規定，舊條文規定：「受有期徒刑之
    執行完畢，或受無期徒刑或有期徒刑一部之執行而赦免後，
    五年以內再犯有期徒刑以上之罪者，為累犯，加重本刑至二
    分之一。」修正後刑法第47條第1項規定：「受徒刑之執行
    完畢，或一部之執行而赦免後，五年以內故意再犯有期徒刑
    以上之罪者，為累犯，加重本刑至二分之一。」本案被告有
    如事實欄所述之前科及刑之執行情形，其於受有期徒刑執行
    完畢後，五年以內故意再犯本件有期徒刑以上之罪，不論依
    修正前之刑法第47條，或修正後之刑法第47條第1項之規定
    ，均構成累犯，對被告而言並無有利或不利之情形，即應適
    用現行法論以累犯，並加重其刑。（參看最高法院95年第21
    次刑事庭會議決議）。
肆、論罪科刑部分：
一、查供被告乙○○等人犯本件強盜罪所用之疑似槍枝，均未扣
    案，無從究明該槍枝之形狀、材質是否即使該槍枝本身足以
    對人之身體、生命構成威脅，尚難僅因其具手槍之外觀而有
    威嚇作用，即驟認該槍枝即屬兇器，合先敘明。
二、核被告乙○○所為，係犯刑法第330條第1項結夥三人以上，
    以強暴、脅迫至使不能抗拒，而取他人之物之強盜既遂罪。
    又被告乙○○與三名年籍不詳之男子就本件強盜犯行，具有
    犯意聯絡及行為分擔，為共同正犯。被告有事實欄所載犯罪
    科刑情形，此有本院被告前案記錄表在卷可按，其受有期徒
    刑執行完畢後，五年以內故意再犯本件有期徒刑以上之罪，
    為累犯，應依現行刑法第47條第1項規定加重其刑。
三、原審審酌被告乙○○有事實欄所載之前科，及年輕力壯，不
    思以己力獲取生活所需，而結夥強盜被害人財物，嚴重危害
    社會治安與他人之人身自由及財產安全，惡性重大，其犯後
    飾詞卸責並矢口否認犯行之犯後態度，及其犯罪手段、目的
    、生活狀況、智識程度等一切情狀，適用刑法第2 條第1 項
    前段、第28條、第47條第1項、第330條第1項，判決被告有
    期徒刑7年6月。再以前開供本件強盜犯行所用之疑似槍枝，
    均未扣案，且無證據證明係屬真槍之違禁物，亦無從證明現
    仍存在，為免將來執行困難，故均不予宣告沒收，其認事用
    法經核並無不合。
四、被告提起上訴，仍執陳詞，否認犯罪，核無理由，應予駁回
    。
五、被告犯罪時間雖在96年4月24日前，但被告犯刑法第330條第
    1項之加重強盜罪，被判決有期徒刑7年4月，與中華民國96
    年罪犯減刑條例所定減刑條件不符，自不得予以減刑，附此
    敘明。
據上論斷，應依刑事訴訟法第368條，判決如主文。
本案經檢察官張秋雲到庭執行職務。
中　　華　　民　　國　　96　　年　　9 　　月　　11　　日
                  刑事第十一庭審判長法  官  張連財
                          　  　　　法　官  楊照男
　　                                法  官  林明俊
以上正本證明與原本無異。
如不服本判決，應於收受送達後10日內向本院提出上訴書狀，其
未敘述上訴之理由者並得於提起上訴後10日內向本院補提理由書
（均須按他造當事人之人數附繕本）。
  　                                書記官  蕭詩穎
中　　華　　民　　國　　96　　年　　9 　　月　　13　　日
附論罪科刑法條：
刑法第330條第1項
犯強盜罪而有第 321 條第 1 項各款情形之一者，處 7 年以上有
期徒刑。
